【裁判字號】    98,交聲,4027
【裁判日期】    981123
【裁判案由】    違反道路交通管理處罰條例聲明異議
【裁判全文】
臺灣臺北地方法院交通事件裁定        98年度交聲字第4027號
原處分機關  臺北市交通事件裁決所
受處分人    甲○○
上列異議人即受處分人因違反道路交通管理處罰條例案件，對於
臺北市交通事件裁決所於民國98年10月15日北市裁罰字第裁22-
A00000000號之裁決書（原處分案號：北市警交字第A00000000
號）聲明異議，本院裁定如下：
    主  文
異議駁回。
    理  由
一、按汽車駕駛人，行經有燈光號誌管制之交岔路口闖紅燈者，
    處新臺幣（下同）1800元以上5400元以下罰鍰，並記違規點
    數3點，道路交通管理處罰條例第53條1項、第63條第1項第3
    款定有明文。次按汽車駕駛人有闖紅燈之違規行為，當場不
    能或不宜攔截製單舉發，且經以科學儀器取得證據資料者，
    得對汽車所有人逕行舉發處罰，道路交通管理處罰條例第7
    條之2第1項第1款亦定有明文。復按圓形黃燈用以警告車輛
    駕駛人及行人，表示紅色燈號即將顯示，屆時將失去通行路
    權，在行車速限為每小時50公里以下之路段，應顯示3秒，
    另車輛面對圓形紅燈表示禁止通行，不得超越停止線或進入
    路口，再設於有號誌之交岔路口、白色、寬30至40公分、依
    遵行方向之路面寬度劃設之白色橫向標線，為停止線，用以
    指示行駛車輛遇行車管制號誌中紅燈亮起或箭頭綠燈熄滅時
    停止之界限，道路交通標誌標線號誌設置規則第206條第1項
    第4款、第5款、第170條第1項、第2項、第231條第1項亦分
    別定有明文。
二、原處分意旨略以：異議人即受處分人甲○○於民國98年7月
    18日20時10分許，駕駛車號Z3-3928號自小客車（下稱系爭
    車輛），沿臺北市○○○路北往南方向行駛，行經有燈光號
    誌管制之該路段與民生東路之交岔路口時，闖紅燈跨越該交
    岔路口所繪設之停止線，經原舉發單位臺北市政府警察局中
    山分局以異議人有違反道路交通管理處罰條例第53條第1項
    之違規行為，經以照相設備拍照存證後，並以北市警交字第
    A00000000號舉發違反道路交通管理事件通知單逕行掣單舉
    發。嗣異議人於通知單上所載應到案日期98年10月28日前之
    同年9月7日前向原處分機關即臺北市交通事件裁決所提出申
    訴，經原舉發單位查復後仍認異議人有上開違規之行為，原
    處分機關乃於98年10月15日依道路交通管理處罰條例第53
    條第1項、第63條第1項第3款（原處分漏載第3款）等規定，
    以異議人有「駕車行經有燈光號誌管制之交岔路口闖紅燈」
    之行為，裁處罰鍰新臺幣（下同）2700元，並記違規點數3
    點，異議人於同日收受裁決書後，旋即於同日提出本件聲明
    異議等語。
三、異議人聲明異議意旨略以：伊就違規事實向原處分機關提出
    申訴，感謝原舉發單位回覆並提供秒數之資料，然該回覆與
    伊申訴之說明並無衝突之處，伊當日駕駛系爭車輛行經上揭
    路口時，係專心跟隨前車行進，車速不快，一抬頭始發現燈
    號已非綠燈，本應煞車停止行進，惟腦中殘存有自後視鏡中
    發現有後車尾隨之印象，基於公共安全之顧慮，恐造成車輛
    追撞故不敢急踩煞車，遂放鬆車輛油門滑行通過路口，伊當
    日之駕駛行為確實有違規之處，然並非蓄意或臨時起意之行
    為，而係在號誌變換時之不當處置致未能在第一時間停車，
    且該路口闖紅燈照相機設置已久，伊實無必要在明知會被照
    相之情形下仍違規闖紅燈，伊並無闖紅燈之意圖及必要，為
    此請求顧念伊並非闖紅燈之累犯，以及現今社會景氣低迷，
    改以較低之罰則代之云云。
四、經查：
   （一）異議人駕駛系爭車輛於98年7月18日20時10分許，沿臺
         北市○○○路北往南方向行駛，行經有燈光號誌管制
         之中山北路與民生東路之交岔路口時，於該交岔路口
         紅燈亮起1.7秒後，超越該交岔路口之停止線向前行駛
         ，而於紅燈亮起2.7秒後以時速42公里駛入該交岔路口
         等情，有原舉發單位就異議人之違規事實查覆原處分
         機關之臺北市政府警察局中山分局98年9月23日北市警
         中分交字第09836532200號函在卷可稽，且異議人就原
         舉發單位所查覆之內容亦不爭執，堪認異議人所駕駛
         系爭車輛係於上開交岔路口紅燈亮起後始超越停止線
         通過該路口。
   （二）至異議人雖辯稱其當日駕駛系爭車輛專心跟隨前車行
         進，抬頭時始發現該交岔路口交通號誌已非綠燈，唯
         恐造成後車追撞故未立即煞車停止行進而通過該上開
         交岔路口，並無闖紅燈之意圖云云。然用路人駕車行
         駛於道路，除應注意車前狀況外，本尚應遵守交通號
         誌之指示，並盡其注意交通號誌之義務，若個人疏於
         對交通號誌之注意，不僅影響交通之安全及順暢，對
         其他用路人之生命、健康亦造成威脅，且在行車速限
         為每小時50公里以下之路段，紅燈號誌亮起前，均有3
         秒之黃燈緩衝時間，用以提醒駕駛人注意號誌轉換，
         足供駕駛人在紅燈亮起時停止於道路停止線前，是以
         ，縱如異議人所辯當日因專心跟隨前車而未即時注意
         該交岔路口之號誌，亦屬異議人自己駕車注意力未集
         中之過失，而異議人依法令本負有注意交通號誌以維
         持交通順暢及其他用路人安全之義務，縱使異議人未
         即時發現該交岔路口之紅燈號誌而行駛經過該路口，
         然仍屬可歸責於異議人，不得因此而主張免罰或減低
         罰鍰。本件事證明確，異議人上揭違規闖紅燈行為，
         堪以認定，仍應依法處罰。
五、綜上所述，異議人確有於上開時、地，行經有燈光號誌管制
    之交岔路口闖紅燈之違規行為，原處分機關依道路交通管理
    處罰條例第53條第1項、第63條第1項第3款（原處分漏載第3
    款），違反道路交通管理事件統一裁罰基準表之規定，裁處
    異議人罰鍰2700元，並記違規點數3點，尚無違誤。異議人
    猶執前詞指摘原處分不當，為無理由，應予駁回。
六、據上論斷，應依道路交通案件處理辦法第19條，裁定如主文
中    華    民    國    98    年    11    月    23    日
                              交通法庭法  官  楊雅清
以上正本證明與原本無異
如不服本裁定應於送達後5日內向本院提出抗告狀
                                      書記官  吳俊龍
中    華    民    國    98    年    11    月    23    日


司法院資訊處製作；財團法人民間司法改革基金會備份。
